【裁判字號】    92,交抗,167
【裁判日期】    920625
【裁判案由】    違反道路交通管理處罰條例
【裁判全文】
臺灣高等法院交通事件裁定                        九十二年度交抗字第一六七號
    抗 告 人
    即異議人  甲○○
右抗告人因違反道路交通管理處罰條例案件，不服台灣新竹地方法院中華民國九十二
年一月十四日裁定（九十一年度交聲字第五十六號；原處分案號：竹監新六五字第裁
五０─Ｅ00000000號），提起抗告，本院裁定如左：
    主  文
抗告駁回。
    理  由
一、按違反道路交通安全規則，因而肇事致人死亡者，吊銷其駕駛執照；又汽車駕駛
    人，曾依本條例其他各條規定吊銷駕駛執照者，一年內不得考領駕駛執照，道路
    交通管理處罰條例第六十一條第一項第四款、第六十七條第三項，分別定有明文
    。
二、本件原裁定略以：異議人即受處分人甲○○受僱於通盈通運股份有限公司（下稱
    通盈公司）擔任營業大貨車司機，於民國九十年二月二十三日晚上十時許，駕駛
    超快汽車貨運有限公司所有車牌號碼ＪＣ－九六五號營業用大貨車（車身長十．
    九六公尺、寬二．五公尺、高三．七六公尺、空車即重十．五公噸）、後附掛有
    通盈公司所有車牌號碼為ＦＳ－九七號營業用重型全拖車（車身長九．七公尺、
    寬二．五公尺、高三．七五公尺、空車即重五．七公噸），沿新竹市○○路往市
    區方向行駛，行經光復路與金城一路口時，原行駛於外線車道，因該車道前方有
    其他車輛暫停，其為切往內側車道時，本應注意汽車行駛時，駕駛人應注意車前
    狀況及兩車併行間隔，並隨時採取必要之安全措施，且其所駕駛前揭全聯結車，
    車身總長達二十．六六公尺，高三公尺餘，空車總重達十六．二公噸，屬車身龐
    大之重車，視線上易有死角尤應注意，依當時情形並無不能注意之情事，竟疏於
    注意，於切換車道時車身後方不慎撞及同向在旁騎乘ＲＯＬ－四五六號輕型機車
    之被害人王怡孜，致被害人人車倒地後，遭異議人之車體不明處擠壓頭部，被害
    人因此頭部破裂腦外露而當場死亡之事實，業據異議人於偵查中坦承綦詳。又被
    害人王怡孜頭部左臉頰有骨折變形、雙眼眼球突出，並有腦外露現象，為左臉部
    受大面積重力擠壓後的結果，與一般頭部撞擊地面的局部撞擊不同；被害人所戴
    安全帽左側有明顯凹陷和二條略為平行的斷裂痕，在其後端的斷裂痕呈「Ｙ」字
    型分叉，顯示其為大面積擠壓安全帽左側所引起的凹陷性破裂，證諸被害人左側
    臉頰的擠壓性傷害，被害人左頭部有明顯被重物擠壓的事實；又被害人機車向右
    外側方向倒下，車身向左側臥地，而人則向右側方側臥於機車左前方，由現場人
    、車相關位置顯示，機車是在行進間碰撞到左側後向右外側彈出，而被害人身體
    則因慣性作用向前方靠近內側車道方向拋出，其頭部朝內車道，腳朝外車道，右
    半身向右側臥於地上，然後再遭重物由頭部擠壓後死亡等情，業經法醫吳木榮鑑
    定屬實。異議人所駕駛之全聯結車輛車身總長達二十．六六公尺，高三公尺餘，
    總重至少達十六．二公噸，係屬重車，此與被害人確遭重物擠壓之事實相符合。
    況肇事是時現場經查訪確實只有聲明異議人此一輛重車經過等情，亦據證人即到
    場處理本件之警員鍾國強到庭證述明確。而異議人於偵查時亦表示伊有有過失，
    會與被害人家屬和解等語。故異議人之自白與事實相符。其對於本件交通事故顯
    有過失責任甚明，而被害人因本件行車事故肇致頭部破裂合併腦外露而死亡之結
    果，亦經臺灣新竹地方法院檢察署檢察官督同法醫師相驗屬實，製有勘驗筆錄、
    相驗屍體證明書及驗斷書各一份附卷可憑，並有照片六張附卷足佐，異議人之過
    失行為與被害人之死亡結果間，有相當因果關係甚明，是其辯稱本件肇事責任不
    明尚待釐清云云，不足採信。因認原處分機關依道路交通管理處罰條例第六十一
    條第一項第四款、第六十七條第三項規定，裁決吊銷駕駛執照一年，且一年內不
    得重新考領駕照，並無違誤，異議人之聲明異議為無理由，而裁定駁回其聲明異
    議，核無不合。
三、本件抗告意旨略以：抗告人甲○○因涉業務過失致死案，並無直接證據，僅用臆
    測斷定犯行，重判兩年徒刑，顯不合理，難令甘服，抗告人已提出上訴，在未確
    定罪行前，吊銷抗告人駕駛執照，勢將影響抗告人之權益，為此提起抗告云云。
四、惟查抗告人於右揭時地駕駛超快汽車貨運有限公司所有車牌號碼ＪＣ－九六五號
    營業用大貨車，後附掛有通盈公司所有車牌號碼為ＦＳ－九七號營業用重型全拖
    車，行經新竹市○○路與金城一路口時，因疏未注意車前狀況及兩車併行間隔，
    並隨時採取必要之安全措施，致於切換車道時車身後方不慎撞及同向在旁騎乘Ｒ
    ＯＬ－四五六號輕型機車之被害人王怡孜，致王怡孜人車倒地後，遭抗告人之車
    體不明處擠壓頭部，因此頭部破裂腦外露而當場死亡之事實，業據抗告人於偵查
    中供承：「（昨晚車禍情形如何？）我駕駛ＪＣ－九六五號聯結車從新竹市○○
    路○○道下來，沿光復路往市區方向行駛，駛至發生車禍路段，因我前方有部車
    ，我要往內側車道走，我車後方才撞到死者之機車」等語不諱（見臺灣新竹地方
    法院檢察署九十年度相字第一三０號相驗卷第十四頁）。又被害人王怡孜事故當
    時所戴之安全帽前後左右均有多處嚴重破裂情形，亦有安全帽照片六張附卷可稽
    （見臺灣新竹地方法院九十年度交訴字第六十號刑事卷第一三四至一三七頁），
    而該安全帽經送內政部警政署刑事警察局鑑定，研判曾遭重物碾壓，有該局九十
    一年四月二十二日刑鑑字第Ｚ000000000號鑑驗通知書在卷可參（見刑
    事卷第一三三頁）。另被害人頭部左臉頰有骨折變形、雙眼眼球突出，並有腦外
    露現象，為左臉部受大面積重力擠壓後的結果，與一般頭部撞擊地面的局部撞擊
    不同；被害人所戴安全帽左側有明顯凹陷和二條略為平行的斷裂痕，在其後端的
    斷裂痕呈「Ｙ」字型分叉，顯示其為大面積擠壓安全帽左側所引起的凹陷性破裂
    ，足證被害人左側臉頰的擠壓性傷害，其左頭部有明顯被重物擠壓的事實；又被
    害人機車向右外側方向倒下，車身向左側臥地，而人則向右側方側臥於機車左前
    方，由現場人、車相關位置顯示，機車是在行進間碰撞到左側後向右外側彈出，
    而被害人身體則因慣性作用向前方靠近內側車道方向拋出，其頭部朝內車道，腳
    朝外車道，右半身向右側臥於地上，然後再遭重物由頭部擠壓後死亡等情，亦經
    法醫吳木榮鑑定無誤，有法醫學諮詢回覆書附在刑事卷第一四四至一四七頁可稽
    。再參以抗告人所駕駛之ＪＣ－九六五號營業用大貨車，車身長十．九六公尺、
    寬二．五公尺、高三．七六公尺、空車即重十．五公噸、後所附掛ＦＳ－九七號
    營業用重型全拖車，車身長九．七公尺、寬二．五公尺、高三．七五公尺、空車
    即重五．七公噸，有車籍查詢資料二份附卷為憑（見刑事卷第八十一頁、第八十
    七頁），是抗告人所駕駛前揭全聯結車輛車身總長達二十．六六公尺，高三公尺
    餘，總重至少達十六．二公噸，確係重車無訛，此與被害人確遭重物擠壓之事實
    相符合。另抗告人於警訊時已表示係有民眾跑至其車旁喊叫表示車後有機車騎士
    倒地並要其停車等語（見相驗卷第三至四頁），且於事故發生後立即經在場民眾
    攔下，堪認抗告人確有撞及被害人，否則在場民眾當無冒險攔車之可能及必要，
    況肇事當時現場確實只有抗告人所駕駛之重車經過等情，亦據證人即到場處理本
    件肇事責任之警員鍾國強到庭證述明確（見刑事卷第四十六頁）。再參以檢察官
    偵查時質以就本件車禍有何意見時，抗告人亦表示：「我認為本件車禍我有過失
    ，我相信我會拿出誠意與被害人家屬達成和解」等語（見相驗卷第十四頁反面）
    ，益見抗告人於偵查時之任意性自白核與事實相符而堪以採信。按汽車行駛時，
    駕駛人應注意車前狀況及兩車併行之間隔，並隨時採取必要之安全措施，道路交
    通安全規則第九十四條第三項定有明文，而肇事當時天候晴、光線為夜間有照明
    、路面乾燥無缺陷、無障礙物視距良好等情，亦有道路交通事故調查報告表各欄
    項目明細內容在卷可稽，是依照當時之情形，抗告人並無不能注意之情事，竟疏
    於注意車前狀況及兩車併行之間隔，致車身後方撞及被害人，則其對於本件交通
    事故顯有過失責任甚明，而被害人因本件行車事故肇致頭部破裂合併腦外露而死
    亡之結果，亦經臺灣新竹地方法院檢察署檢察官督同法醫師相驗屬實，製有勘驗
    筆錄、相驗屍體證明書及驗斷書各一份附卷可憑（見相驗卷第十二、十六至二十
    一頁），並有照片六張附卷足佐（見刑事卷第一０九至一一二頁），是抗告人之
    過失行為與被害人之死亡結果間，有相當因果關係甚明，關於刑事部份，抗告人
    所涉之業務過失致死案件，業經台灣新竹地方法院以九十年度交訴字第六十號判
    處有期徒二年在案，此據原審調取前開刑事卷宗閱明屬實，並有該案刑事判決一
    件附卷可稽，從而抗告人抗告稱本件肇事責任不明尚待釐清，顯不足採。原裁定
    認抗告人違規事實明確，原處分機關依道路交通管理處罰條例第六十一條第一項
    第四款、第六十七條第三項規定，裁決吊銷駕駛執照一年，且一年內不得重新考
    領駕照，並無違誤，異議人之聲明異議為無理由，而裁定駁回其聲明異議，並無
    不合。抗告人提起抗告，其猶執陳詞否認違規，指摘原裁定不當，其抗告無理由
    ，應予駁回。
五、據上論結，應依道路交通案件處理辦法第二十六條，道路交通管理處罰條例第八
    十九條，刑事訴訟法第四百十二條，裁定如主文。
中      華      民      國    九十二    年      六      月    二十五    日
                              台灣高等法院交通法庭
                                  審判長法  官  陳  正  雄
                                        法  官  許  宗  和
                                        法  官  許  錦  印
右正本證明與原本無異。
不得再抗告。
                                        書記官  楊  妙  恩
中      華      民      國    九十二    年      六      月    二十六    日


司法院資訊處製作；財團法人民間司法改革基金會備份。
